臺灣彰化地方法院民事判決　96年度訴字第959號
原　　　告　乙○○
被　　　告　甲○○
上列當事人間請求損害賠償事件，經原告提起刑事附帶民事訴訟
請求損害賠償（96年度附民字第97號），經本院刑事庭裁定移送
，本院於民國96年11月13日言詞辯論終結，茲判決如下：
    主      文
被告應給付原告新台幣貳拾萬元，及自民國九十六年七月六日起
至清償日止，按年息百分之五計算之利息。
原告其餘之訴駁回。
本判決原告勝訴部分得假執行。
原告其餘假執行之聲請駁回。
    事實及理由
一、原告起訴主張：被告於民國94年10月間，透過網際網路認識
    原告之妻呂春瑩，二人進而成為網友。因呂春瑩於94年11月
    14日與原告發生爭吵後離家出走，前往被告位在彰化縣彰化
    市龍山里中興莊23號住處，並與被告同居。詎被告於94年11
    月24日，得知呂春瑩已婚之身分後，仍基於與有配偶之人相
    姦之概括犯意，自94年11月底至同年12月中旬止，在其上址
    住處及呂春瑩之父位在臺南之住處等地，連續發生性行為四
    次。嗣呂春瑩於94年12月底回新竹娘家後，發現自己懷孕，
    迨至95年4月14日，原告經由呂春瑩之母通知，前往醫院探
    視呂春瑩後，始得知呂春瑩懷孕，在原告追問下，呂春瑩於
    翌日即95年4月15日凌晨始坦承上情，被告所為上開情事，
    致原告身心受創甚深，爰依民法第184條第1項、第185條第1
    項前段、第195條之規定，請求被告賠償非財產上之損害賠
    償新台幣（下同）120萬元及其法定遲延利息。並聲明：被
    告應給付原告120萬元，及自起訴狀繕本送達被告翌日起自
    清償日止，按年息百分之5計算之利息；願供擔保請准宣告
    假執行。
二、被告則以：對與原告之妻相姦之事實及親子血緣鑑定報告書
    並不爭執，惟原告請求金額過高，其等無力負擔等語。並聲
    明：原告之訴駁回；訴訟費用由原告負擔。
三、查原告主張被告基於相姦之概括犯意，自94年11月底至同年
    12月中旬止，與被告之妻呂春瑩在彰化縣彰化市龍山里中興
    莊23號住處及呂春瑩之父親位在臺南之住處等地，連續發生
    性行為4次，業經本院刑事庭以96年度易字第817號刑事判決
    認定被告確有與原告之妻呂春瑩相姦之事實明確，而處被告
    應執行有期徒刑6月，減為有期徒刑3月確定，有本院調閱前
    開卷宗核閱屬實，被告對此亦無爭執，則原告主張被告有與
    原告之妻呂春瑩相姦一節，足堪認定。
四、按因故意或過失，不法侵害他人之權利者，負損害賠償責任
    ；故意以背於善良風俗之方法，加損害於他人者亦同。又不
    法侵害他人基於父、母、子、女或配偶關係之身分法益而情
    節重大者，被害人雖非財產上之損害，亦得請求賠償相當之
    金額，此民法第184條第1項、第195條第1項及第3項定有明
    文。查被告明知原告之妻呂春瑩為有配偶之人，竟仍為相姦
    之行為，顯係故意不法侵害原告基於配偶關係之身分法益，
    堪認情節重大，是原告依據前揭規定，請求被告負非財產上
    損害賠償責任，自屬有據。再按慰藉金之賠償須以人格權遭
    遇侵害，使精神上受有痛苦為必要，其核給之標準固與財產
    上損害之計算不同，然非不可斟酌雙方身分資力與加害程度
    ，及其他各種情形核定相當之數額（最高法院51年度臺上字
    第223號判例意旨可資參照）。本院審酌兩造學歷（兩造皆
    為高職畢業）、經歷、家庭狀況、工作收入、財產情況（見
    卷附兩造稅務電子閘門財產所得調件明細表）、加害程度及
    兩造之身分、地位及經濟能力等一切情狀，認原告請求被告
    賠償精神上非財產損害120萬元，尚屬過高，應核減為20萬
    元，方屬允當，原告逾此範圍之請求，自難准許。
五、綜上所述，原告依侵權行為法律關係，於請求被告給付20萬
    元及自起訴狀繕本送達被告翌日即96年7月6日起至清償日止
    ，按年息5%計算之法定遲延利息之範圍內，為有理由，應予
    准許。至逾此部分之請求，則為無理由，應予駁回。
六、本判決原告勝訴部分所命被告給付之金額並未逾500,000元
    ，自應依民事訴訟法第389條第1項第5款之規定，依職權宣
    告假執行。至於原告敗訴部分，其假執行之聲請，即因訴之
    駁回而失所依附，應併駁回之。
七、本件為刑事附帶民事訴訟，依法無庸繳納裁判費，且訴訟程
    序中，兩造並無其他訴訟費用之支出，爰不另為訴訟費用負
    擔之諭知，附此敘明。
中　　華　　民　　國　　96　　年　　11　　月  　27　　日
                  民事第一庭    法　官　葛永輝
以上正本係照原本作成。
如對判決上訴，應於判決送達後20日內向本院提出上訴狀。
中　　華　　民　　國　　96　　年　　11　　月  　27　　日
                      　　　    書記官　楊美芳
